【裁判字號】    89,婚,649
【裁判日期】    890731
【裁判案由】    離婚
【裁判全文】
臺灣板橋地方法院民事判決  八十九年度婚字第六四九號
    原      告  乙○
    被      告  甲○○
右當事人間請求離婚事件，本院判決如左：
    主      文
原告之訴駁回。
訴訟費用由原告負擔。
    事      實
甲、原告方面：
  一、聲明：求為判決准原告被告離婚。
  二、陳述：
  （一）原告與被告於民國（下同）八十一年九月六日結婚，並於同年月十日辦理結
        婚登記，有卷附戶籍謄本可稽。婚後住於台北縣新店市○○路十一巷三九號
        ，婚姻期間，被告除要求原告將名下所有財產交付其代管外，每月並責令原
        告應將退休月俸交出，稍有不從，即使性子、耍脾氣，使原告終日不得安寧
        。到八十四年十二月省長選舉完畢後，被告更具不與原告同床，亦不履行夫
        妻同居義務，且於床頭放置一把長刀，若原告稍有接近，被告即以該刀相脅
        ，令原告恐懼不已。未幾，被告復逕自遷往新店市○○路與其女兒同住。期
        間，雖令原告前去同住，然被告及其娘家一干人等，整日冷言冷語相對，甚
        至不准小孩子與原告說話、打招呼，吃飯時更強迫原告單獨一人在房間用餐
        ，不准與其等同桌吃飯。而且，被告更常恐嚇原告說：「要對我好一點，不
        然的話，我兒子于中興脾氣很壞，會對你不利，他可是有前科的。」等等。
        如此精神虐待，日積月累，原告不堪長期忍受，乃於八十四年十二月省長選
        舉過後，私自搬出該址，不敢再回家居住。如今，被告除每月定期固定向原
        告催討生活費用，與原告早已形同陌路，又因貪圖原告之身故給付金，屢向
        原告揚言絕不辦理離婚，其夫妻情義全無，與其對前四任離婚丈夫之情況，
        如出一轍，令原告不寒而慄，雙方已無法繼續共同生活，爰請查明上開受虐
        之情事，及其他干擾婚姻生活之重大事由，依民法第一千零五十二條第一項
        第三款、第二項之規定訴請離婚。
  （二）這五年來原告給被告將近四十萬元，每月約七千二百元。被告拿刀威脅一事
        並沒有證人。被告是在八十二、三年間搬到她的女兒家，原告也一起過去住
        ，八十四年底原告不堪精神虐待跑出來，期間被告的兒子于中興對原告講話
        很不禮貌。離開之後，原告就到中壢朋友家住，現在四處打游擊，現住在友
        人處，原告打算回大陸定居。
  （三）被告有二男二女，是被告一個人對原告不好，原告並沒有任何朋友去過當時
        在新店大豐路的住處。對證人于梅芳所言沒有意見。
  三、證據：提出戶籍謄本一件為證。
乙、被告方面：
  一、聲明：求為判決駁回原告之訴。
  二、陳述：
      否認原告所述之事實，原告長期以來並沒有盡到丈夫的責任。
  三、證據：聲請訊問證人于梅芳。
    理      由
一、原告起訴主張：兩造於八十一年九月六日結婚，被告於婚後除要求原告將名下所
    有財產交付其代管外，每月並應將退休月俸交出，稍有不從，即使性子、耍脾氣
    ，使原告終日不得安寧。到八十四年十二月後，被告更具不與原告同床，亦不履
    行夫妻同居義務，且於床頭放置一把長刀，若原告稍有接近，被告即以該刀相脅
    。之後，兩人前往新店市○○路與其女兒于梅芳同住，但被告及其娘家一干人等
    ，整日冷言冷語相對，甚至不准小孩子與原告說話、打招呼，強迫原告單獨一人
    在房間用餐，不准與其等同桌吃飯，更曾以言語恐嚇。原告不堪長期忍受，乃於
    八十四年十二月後，私自搬出該址，不敢再回家居住。如今，被告除每月定期固
    定向原告催討生活費用，與原告早已形同陌路，又因貪圖原告之身故給付金，屢
    向原告揚言絕不辦理離婚，其夫妻情義全無，雙方已無法繼續共同生活，爰依民
    法第一千零五十二條第一項第三款、第二項之規定訴請離婚。被告則以：否認原
    告所述之事實，原告長期以來並沒有盡到丈夫的責任等語置辯。
二、按當事人主張有利於己之事實者，就其事實有舉證之責任，民訴訟法第二百七十
    七條定有明文。首先就原告依民法第一千零五十二條第一項第三款之規定訴請離
    婚一節而言：
  （一）按夫妻之一方受他方不堪同居之虐待者固得向法院請求離婚，民法第一千零
        五十二條第一項第三款定有明文。又所謂不堪同居之虐待，係指予以身體上
        或精神上不可忍受之痛苦，致不堪繼續同居者而言，如非客觀的已達於此程
        度，不容夫妻之一方，以主觀之見解，任意請求與他方離婚，最高法院三十
        四年台上字第三九六八號著有判例。且一方之行為不檢而他方一時忿激，致
        有過當之行為，不得即謂不堪同居之虐待（最高法院二十三年度上字第四五
        五四號判例意旨參照）。
  （二）本件原告雖主張上開不堪同居虐待之事實，但未能舉證以實其說，且為被告
        所否認，自難認定屬實。又據證人于梅芳到庭證稱：「我將新店的房子讓給
        兩造居住，因為我媽媽跟原告結婚後，原告的經濟不是很好，我另外搬到別
        的地方住，這中間原告也曾經生病，我也開車送到榮總就醫，我們確實有把
        原告當長輩照顧，不知為何原告要求要離婚，于中興是我二哥，講話應該不
        會不禮貌」等語，而原告對證人于梅芳所言當庭亦未加以否認。因此，原告
        既無法舉證證明確有不堪同居虐待之事實，此部分主張即無理由。
三、再就原告依民法第一千零五十二條第二項之規定訴請離婚一節而言：
  （一）按「有前項（指民法一千零五十二條第一項）以外之重大事由，難以維持婚
        姻，夫妻之一方得請求離婚。但其事由應由夫妻之一方負責者，僅他方得請
        求離婚。」民法第一千零五十二條第二項亦有明文。其目的固在使夫妻請求
        裁判離婚之事由較富彈性，不以同條第一項所列舉之十款原因為限（詳見該
        條立法意旨），然仍必以夫妻間有客觀上有一重大事由，難以維持婚姻生活
        之狀況，始足當之。又同項但書規定「其事由應由夫妻之一方負責者，僅他
        方得請求離婚。」足見構成離婚之重大事由，係因可歸責於夫或妻一方之事
        由而發生，他方始得據以請求離婚。
  （二）經查，原告係以被告自八十一年婚後迄今有上開多項精神上虐待之事實，依
        民法第一千零五十二條第一條第三款及第二項請求離婚，其中依民法第一千
        零五十二條第一項第三款之請求已無理由，如前所述，而此相同事實究竟如
        何符合民法第一千零五十二條第二項所謂之「重大事由」，並未見原告有何
        說明。再參以本件原告並未能證明確有遭受虐待之情形，即無從認定兩造間
        有難以維持婚姻之重大事由存在。從而，原告以此為由訴請離婚，亦乏依據
        而無理由。
四、綜上所述，原告依據民法第一千零五十二條第一項第三款、第二項之規定訴請離
    婚，均為無理由，應予駁回。
五、結論，本件原告之訴為無理由，依民事訴訟法段第七十八條，判決如主文。
中      華      民      國    八十九    年      七      月    三十一    日
                                  臺灣板橋地方法院家事法庭
~B法  官  劉以全
右正本證明與原本無異。
如不服本判決，應於判決送達後廿日，內向本院提出上訴狀。
中      華      民      國    八十九    年      八      月      一      日
~B書記官  王麗珍


司法院資訊處製作；財團法人民間司法改革基金會備份。
